【裁判字號】    91,家訴,23
【裁判日期】    921024
【裁判案由】    終止收養關係
【裁判全文】
臺灣花蓮地方法院民事判決                 九十一年度家訴字第二三號
    原      告  甲○○
    訴訟代理人  王明德
    被      告  乙○○
右當事人間請求終止收養關係事件，本院於民國九十二年十月七日辯論終結，茲判決
如左：
    主    文
原告之訴駁回。
訴訟費用由原告負擔。
    事    實
甲、原告方面：
  一、聲明：
    (一)准予終止原告與被告間之收養關係。
    (二)訴訟費用由被告負擔。
  二、陳述：
      原告於八十二年十月七日經王春生及被告收養，嗣王春生與被告於八十三年八
      月二十四日離婚，隨後被告即遷居，長期離家在外謀生，原告自幼未受被告扶
      養及照料生活起居，養父王春生復於九十一年五月七日死亡，原告生活頓陷困
      境，目前暫與生父王明德同住，為就近方便就學，爰依民法第一千零八十一條
      第二款規定訴請終止收養關係。
  三、證據：提出戶籍謄本、證明書各一件為證，並聲請訊問證人田阿花。
乙、被告方面：
  一、聲明：如主文所示。
  二、陳述：
      被告收養原告一年後與王春生離婚，離婚時並未約定原告由何人監護，離婚後
      原告與王春生同住，被告則遷出居住，但被告會前往探視原告，提供金錢予原
      告，亦有匯款予王春生，九十二年七月間，被告曾偕同鍾振傑前往探視原告，
      被告並未遺棄原告，被告不願終止收養，願繼續養育原告。
  三、證據：聲請訊問證人鍾振傑。
    理    由
一、原告為八十二年五月十九日出生之限制行為能力人，雖不能獨立以法律行為負義
    務，惟依民事訴訟法第五百八十四條之規定，於本件終止收養關係之訴，亦有訴
    訟能力，合先明。
二、原告起訴主張被告為其養母，被告與原告之養父王春生離婚後即離家在外，未撫
    養照顧原告，顯係惡意遺棄原告，為此依民法第一千零八十一條第二款規定訴請
    終止收養關係；被告則以其與王春生離婚後，仍不時探視原告，提供金錢予原告
    ，亦匯款予王春生，並無遺棄原告之情事，原告主張終止收養關係為無理由等語
    為抗辯。
三、按民法第一千零八十一條第二款之惡意遺棄他方者，所稱之「惡意」係指積極的
    欲使遺棄之效果發生，而破壞養親子間共同生活之本質，即意指有「故意」及「
    害意」而言。本件原告起訴主張其於八十二年十月七日為被告及王春生收養，收
    養關係現仍存續中一節，有原告提出之戶籍謄本一件為證，且為被告所是認，自
    堪信為真實。原告又主張被告與王春生離婚後即離家在外，未撫養照顧原告一節
    ，此業為被告所否認，原告所舉證人田阿花雖證稱：原告與王明德同住已久，被
    告未與原告同住，原告一直由王明德照顧，被告未回來照顧原告等語。惟查證人
    僅為原告鄰居，並未與原告同住，對兩造互動、連繫情況自難窺全貌，所稱被告
    未照顧原告一節，尚難資為不利於被告之依據。再原告於本院審理中陳稱：「（
    養父母離婚後，養母有無去看妳？）有，也有拿錢給我，每次大概都是一百元左
    右。」、「（今年養母有無來看過妳？）有，大概有四、五次，也有拿錢給我。
    」（以上見本院九十一年十月二十三日言詞辯論筆錄）；「（之前養母去看妳的
    情形？）媽媽有時候會過來看我，有時候打電話給我，有一次到學校看我，但我
    不知道她寄錢的事，媽媽打電話給我時，有說她有寄錢回來給我養父，但沒有告
    訴我寄多少錢，她問我有沒有收到錢，我跟媽媽說沒有，媽媽說她是寄給養父，
    我沒有去問過養父媽媽寄錢回來的事。媽媽看我的時候，會跟我聊天，有時陪我
    玩，有時會給我錢。」等語（見本院九十一年十一月六日言詞辯論筆錄）。是被
    告與王春生離婚後，仍不時探視原告，並供應金錢予原告，其對原告並非全無聞
    問，堪認被告仍珍惜與原告之母女關係，客觀上並無遺棄原告之情事，參以被告
    於本院審理中，始終表明不願終止收養，欲繼續養育原告之意，足證被告主觀上
    亦無遺棄原告之害意。綜上，被告主觀上無遺棄原告之意，客觀上亦無遺棄原告
    之事實，從而，原告依民法第一千零八十一條第二款規定訴請終止收養關係為無
    理由，應予駁回。
四、據上論結，原告之訴為無理由，依民事訴訟法第七十八條，判決如主文。
中      華      民      國    九十二    年      十      月    二十四    日
                              臺灣花蓮地方法院家事法庭
                                  法  官
如對本判決不服，應於送達後二十日內，向本院提出上訴狀（應抄附繕本）。


司法院資訊處製作；財團法人民間司法改革基金會備份。
